【裁判字號】    97,交抗,1425
【裁判日期】    971210
【裁判案由】    聲明異議
【裁判全文】
臺灣高等法院臺中分院交通事件裁定    97年度交抗字第1425號
抗  告  人
即受處分人  甲○○
上列抗告人因違反道路交通管理處罰條例案件，不服台灣台中地
方法院，中華民國97年10月1日所為裁定（97年交聲字第2654號
），提起抗告，本院裁定如下：
    主  文
抗告駁回。
    理  由
一、本案經本院審理結果，認第一審裁定並無不當，應予維持，
    並引用第一審裁定記載之理由（如附件）。
二、抗告意旨略以：(一)抗告人對於97年8月25日監理所為吊扣駕
    照裁決書，因已於8月25日前對簡易庭所為判決不服提起上
    訴，故主觀上認為在判決未確定前所做之裁決應屬無效，而
    未就本裁決書於法定期間內提出異議，遲至9月23日始因監
    理站人員告知提出異議。又9月25日台中監理站通知抗告人
    ：該站於8月25日所發出之裁決書早於規定時間，決定重新
    發出裁決書，要抗告人前往領取，承辦人員因前後二份裁決
    書文號相同而認為無須重新提出異議，而以9月23日之聲明
    異議狀併同9月25日之裁決書呈報鈞院辦理，致使抗告人錯
    過對97年9月25日所為裁決書之法定異議期限。(二)抗告人此
    次酒駕，已於97年7月1日繳交罰款，今又再吊扣汽車駕照，
    無異於一罪二罰，且將使抗告人無法開車載貨影響生計，請
    鈞院審酌上情，將抗告人9月23日所提異議，作為97年9月25
    日裁決書以同一案號辦理，准予免除吊扣駕照處分云云。
三、(一)按受處分人不服道路交通管理處罰條例第八條主管機關所
    為之處罰，得於接到裁決書之翌日起二十日內，向管轄地方
    法院聲明異議，道路交通管理處罰條例第八十七條第一項定
    有明文。次按交通法庭認聲明異議不合法律上之程式或其異
    議權已喪失者，應以裁定駁回之，道路交通案件處理辦法第
    十八條前段亦設有明文規定。又處理違反道路交通管理事件
    ，有關文書送達之程序，準用行政程序法送達之規定，違反
    道路交通管理事件統一裁罰標準及處理細則第五條亦定有明
    文。再者，行政程序法中對於文書送達，於應受送達人之住
    居所、事務所或營業所為之。但在行政機關辦公處所或他處
    會晤應受送達人時，得於會晤處所為之；於應送達處所不獲
    會晤應受送達人時，得將文書付與有辨別事理能力之同居人
    、受僱人或應送達處所之接收郵件人員；送達，不能依前二
    條規定為之者，得將文書寄存於送達地之地方自治或警察機
    關，並作送達證書兩份，一份黏貼於應受送達人住居所、事
    務所、營業所或其就業處所門首，另一份交由鄰居轉交或置
    於該送達住所信箱或其他適當位置，以為送達。前項情形，
    如由郵政機關為送達者，得將文書寄存於送達地之郵政機關
    ，行政程序法第七十二條第一項、第七十三條第一項、第七
    十四條第一項、第二項分別定有明文。法律既對於聲明異議
    之程序、期限訂有明文，且97年8月25日之裁決書，亦已於
    97年8月28日合法送達，有裁決書、送達證書（均為影本）
    各一紙附卷可參（原審卷第7頁），則受處分人遲於97年9月
    23 日，始具狀向原處分機關聲請異議，逾二十日之聲明異
    議期間，本件聲明異議，核為不合法，抗告人所述，雖其情
    可憫，惟請求將97年9月23日之異議，視為對97年9月25日裁
    決之異議，亦於法不合。(二)另按95年2月5日公布之行政罰法
    第26條第1項規定：「一行為同時觸犯刑事法律及違反行政
    法上義務規定者，依刑事法律處罰之。但其行為應處以其他
    種類行政罰或得沒入之物而未經法院宣告沒收者，亦得裁處
    之」、又「前項行為如經不起訴處分或為無罪、免訴、不受
    理、不付審理之裁判確定者，得依違反行政法上義務規定裁
    處之」。行政罰法第二十六條所訂一事不二罰原則，以應受
    行政罰之行為如經不起訴處分或為無罪、免訴、不受理、不
    付審理之裁判「確定」者，始得依違反行政法上義務規定裁
    處之，究其立法目的，一行為同時觸犯刑事法律及違反行政
    法上義務規定時，由於刑罰與行政罰同屬對不法行為之制裁
    ，而刑罰之懲罰作用較強，故依刑事法律處罰，即足資警惕
    時，實無一事二罰再處行政罰之必要，且刑事法律處罰，由
    法院依法定程序為之，較符合正當法律秩序，應優先適用，
    但罰鍰以外之沒入或其他種類行政罰，因兼具維護公共秩序
    之作用，為達行政目的，行政機關仍得併予裁處。又其他種
    類行政罰，係指違反行政法上之義務應受「裁罰性」之「不
    利處分」，依行政罰法第2條規定，包括限制或禁止行為之
    吊扣證照處分。依上開規定，所謂一事不二罰，乃刑罰與行
    政罰（罰鍰）間，因同屬對不法行為之制裁，而刑罰之懲罰
    作用較強，故依刑事法律處罰，即足資警惕時，即無一事二
    罰再處行政罰之必要，且刑事法律處罰，由法院依法定程序
    為之，較符合正當法律秩序，應優先適用，但並不包括為維
    護公共秩序、達成行政目的之作用，所為罰鍰以外之沒入或
    他種類行政罰。抗告人以已於97年7月1日繳交罰鍰，若再吊
    扣駕照無異於一罪二罰，顯有誤解。本件抗告為無理由，應
    予駁回。
四、據上論結，應依道路交通案件處理辦法第26條，刑事訴訟法
    第412條，裁定如主文。
中    華    民    國    97    年    12    月    10    日
            交通法庭    審判長法  官  李  璋  鵬
                              法  官  胡  森  田
                              法  官  蕭  錦  鍾
以上正本證明與原本無異。
不得再抗告。
                              書記官  蕭  訓  慧
中    華    民    國    97    年    12    月    11    日


司法院資訊處製作；財團法人民間司法改革基金會備份。
